【裁判字號】    98,交聲,4543
【裁判日期】    981228
【裁判案由】    聲明異議
【裁判全文】
臺灣臺中地方法院交通事件裁定        98年度交聲字第4543號
原處分機關  交通部公路總局臺中區監理所
異  議  人
即受處分人  甲○○
上列異議人即受處分人因違反道路交通管理處罰條例案件，對於
交通部公路總局臺中區監理所民國98年11月11日所為之處分（中
監違字第裁60-GE0000000號裁決書），聲明異議，本院裁定如下
：
    主  文
異議駁回。
    理  由
一、原處分機關交通部公路總局臺中區監理所略以：異議人即受
    處分人甲○○駕駛車牌號碼9236-PT號自用小客車，於民國
    98 年8月21日2時40分許，在臺中市○○路與松竹路口處，
    因「闖紅燈（松竹路直行大坑方向）」違規，為臺中市警察
    局第五分局依違反道路交通管理處罰條例第53條第1項規定
    舉發，受處分人於應到期限內到案申訴，經舉發單位函覆後
    仍不服，原處分機關遂於98年11月11日以中監違字第裁60-G
    E0000000號裁決書裁處受處分人罰鍰新臺幣（下同）3600
    元，並記違規點數3點，逾期則依裁決書處罰主文規定裁處
    等語。
二、本件聲明異議意旨略以：受處分人駕車由松竹路經往昌平路
    當時綠燈情況下，過昌平路由黃燈轉紅燈，當時警車並未在
    受處分人前後方，警車當時行駛於昌平路上，離松竹路並有
    數十公尺。警車當時離受處分人有段距離，受處分人當時是
    在綠燈情況行駛過昌平路，警車當時目視有誤，爰聲明異議
    等語。
三、按車輛面對圓形紅燈表示禁止通行，不得超越停止線或進入
    路口，道路交通標誌標線號誌設置規則第206條第1項第5款
    定有明文；次按汽車駕駛人，行經有燈光號誌管制之交岔路
    口闖紅燈者，處新臺幣1800元以上5400元以下罰鍰；汽車駕
    駛人有同條例第53條情形者，除依原條例處罰鍰外，並記違
    規點數3點。道路交通管理處罰條例第53條第1項、第63條第
    1項第3款分別定有明文。
四、經查：
（一）本件受處分人甲○○駕駛車牌號碼9236-PT號自用小客車
      於前揭時間、地點，因「（松竹路直行大坑方向）」違規
      ，為臺中市警察局第五分局員警掣開中市警交字第GE0000
      000號舉發違反道路交通管理事件通知單等情，業據臺中
      市警察局第五分局於98年9月17日以中分五警交字第09800
      28571號函中說明：「…二、本分局警備隊員警於98年8月
      21日2時40分，在臺中市○○路與松竹路口，舉發9236-PT
      號自小客（舉發單號：中市警交字第GE0000000 號）交通
      違規申訴1案；經查證舉發員警指稱，於上述時、地，發
      現該車沿松竹路西往東方向行駛，行經該路口時闖越紅燈
      （直行），經員警攔停告知事由後，始依違反道路交通管
      理處罰條例第53條第1項：『汽車駕駛人行經有燈光號誌
      管制之交叉路口闖紅燈』製單舉發，本案舉發過程均全程
      錄音，駕駛人於錄音過程中亦坦承係停車不及始闖越紅燈
      ；本案違規屬實，本分局員警依法舉發並無不符…」等語
      ，此有上開臺中市警察局第五分局函、舉發違反道路交通
      管理事件通知單各1紙附卷可參。
（二）受處分人甲○○固執前揭情詞辯解，惟本件受處分人於上
      開路口未遵行號誌而闖越紅燈之事實，經證人即本件舉發
      員警乙○○於98年12月24日本院訊問時到庭具結證稱：「
      （問：當天你們值勤時是否確定有看到受處分人甲○○闖
      越紅燈？）有。」（問：當時是在什麼樣的情況下確認受
      處分人甲○○有闖越紅燈？）。當時我們值勤巡邏勤務沿
      著昌平路欲往崇德路方向行駛，行經昌平松竹路口，警車
      的行駛路線號誌燈是綠燈，這時剛好受處分人甲○○駕駛
      9236-PT自小客車行駛在松竹路上往大坑方向，他的方向
      是紅燈，他闖越紅燈剛好到路口被我們發現，他的車子也
      有頓一下，因為他有看到警車，受處分人甲○○應該知道
      他的違規行為被警車發現，所以他有自動停車在路邊接受
      我們的攔查。」等語明確；且本院當庭勘驗警員乙○○所
      拍攝取締告發之影音錄影光碟結果，亦核與證人上開所證
      ：受處分人有自動停車在路邊接受攔查等語相符，再受處
      分人於本院訊問時亦不否認本案警員乙○○取締告發時其
      有停下接受取締，又受處分人於錄音過程中亦坦承係剎車
      不及始闖越紅燈等節，有勘驗筆錄（見本院卷第24頁背面
      至27頁背面）在卷可考；此外，復有證人乙○○當庭庭呈
      之職務報告書、現場圖、工作紀錄簿、勤務分配表各1份
      及現場取締照片7幀在卷為憑，足徵證人乙○○上開所證
      ，應非虛妄。
（三）參諸上開證述、勘驗結果及相關物證，足徵本件執勤員警
      乃親見受處分人確有於舉發時、地，於行駛道路時違反號
      誌管制闖越紅燈之事實，始予逕行舉發。按交通勤務警察
      或依法令執行交通稽查任務人員，開單舉發違反道路交通
      管理處罰條例所列之違規事實，經公路主管機關或警察機
      關所為之裁決處罰，本質上為行政處分，係公務員基於職
      務上權利，依法就特定之具體事件所為，並具有公法上效
      果之單方行政行為。而根據公務員為公法上行為具有公信
      力之原則，該行政處分當可被推定為真正，且其據以依法
      處分之事實認定，亦應可推定為正確無誤，故本此公信原
      則，立法者乃賦予行政機關違反道路交通事件統一裁罰基
      準及處理細則等相關規定，使交通勤務警察或依法令執行
      交通稽查任務人員得當機處分，以達成維護交通秩序及公
      共安全之行政目的。反之，若謂公務員之一切行政行為，
      均需預留充分之證據，以證明其所認定之事實為真，則國
      家行政勢必受到相當程度之阻礙，且相關行政目的亦難以
      順利達成，故刑事訴訟法中就犯罪證據有關之規定，與屬
      於行政秩序罰之交通違規裁罰本旨不相符合之部分，自不
      在得以準用之列。從而，交通違規行政爭訟之舉證責任原
      理，非如刑事案件中應超越任何合理懷疑始可為有罪判決
      之嚴格程度，而係應與民事訴訟之舉證責任原理相類似，
      亦即，基本上應就行政機關與人民所各自主張有利於己之
      事實，分配其應盡之舉證責任，而非逕與適用刑事訴訟法
      之「無罪推定」原則，此觀諸行政訴訟法第136 條規定，
      行政訴訟程序準用民事訴訟法第277 條舉證責任分配原則
      之立法意旨，即可明瞭。本件原處分機關裁決受處分人駕
      車行經有燈光號誌管制之交岔路口闖紅燈，乃引據舉發通
      知單為證，而舉發違規事件之警員如何查獲並舉發之經過
      ，有臺中市警察局第五分局上開函文陳明，且舉發員警乙
      ○○亦於本院調查時就其舉發過程到院證述，並有舉發過
      程之錄影音光碟、職務報告書、現場圖、現場取締照片、
      工作紀錄簿、勤務分配表等為佐證，足認本件行政處分，
      員警已盡相當舉證責任，堪予採信。
五、綜上所述，本件受處分人確有上述交通違規事實，受處分人
    前揭所辯，尚無足採，原處分機關所為之處分，核無違誤。
    從而，本件異議為無理由，應予駁回。
六、據上論斷，應依道路交通管理處罰條例第87條第2項，道路
    交通案件處理辦法第19條，裁定如主文。
中    華    民    國    98    年    12    月    28    日
                  交通法庭  法  官  許月馨
上正本證明與原本無異。
如不服本裁定，應於送達後5日內，向本院提出抗告狀。
                            書記官  吳慕先
中    華    民    國    98    年    12    月    28    日


司法院資訊處製作；財團法人民間司法改革基金會備份。
